【裁判字號】    99,審易,5315
【裁判日期】    991220
【裁判案由】    詐欺
【裁判全文】
臺灣高雄地方法院刑事判決            99年度審易字第5315號
聲  請  人  臺灣高雄地方法院檢察署檢察官
被      告  蔡承翰
上列被告因詐欺案件，經檢察官聲請以簡易判決處刑（99年度偵
字第16734號），本院認不應以簡易判決處刑，改依通常程序審
理，判決如下：
    主  文
本件免訴。
    理  由
一、聲請簡易判決處刑意旨略以：被告蔡承翰可預見提供行動電
    話門號予他人使用，可能幫助他人遂行詐欺取財之犯罪目的
    ，竟仍以縱有人持以其使用之門號實施詐欺取財犯行，亦不
    違背其本意之幫助犯意，於民國98年3 月間，將其向和信電
    信股份有限公司（下稱和信電信）所申辦之0000000000號行
    動電話門號及向中華電信股份有限公司（下稱中華電信）所
    申辦之0000000000號2 門號，各以1,000 元之價格販售予真
    實姓名年籍不詳之詐騙集團成員，容任其所屬之詐騙集團使
    用上開門號遂行犯罪。嗣該詐騙集團成員取得上開門號後，
    即共同基於意圖為自己不法所有之犯意聯絡，分別於(一)98年
    5 月18日12時許，以被告上開0000000000號行動電話撥打施
    樁森電話，以「假親人借款」之方式向施樁森詐騙金錢，致
    施樁森陷於錯誤，匯款新臺幣（下同）5 萬元至吳瑾姿（另
    為不起訴處分）臺灣新光商業銀行股份有限公司土城分行（
    下稱新光銀行）帳號0000000000000 號帳戶內後，旋遭詐騙
    集團成員提領一空。(二)98年5 月21日10時許，以上開000000
    0000門號為聯絡工具假冒檢警人員之身分向劉瑞玉誆稱其帳
    戶遭冒用，要將帳戶內之金錢出來配合辦案云云。致劉瑞玉
    陷於錯誤，分別於同日15時30分許及98年5 月22日12 時 許
    ，提領110 萬元及218 萬元，在高雄市三民區○○○路425
    巷8 弄17號住處，將上開款項交予自稱「蔡國發」之詐騙集
    團成員。嗣經施樁森、劉瑞玉發覺受騙報警處理，始悉上情
    。因認被告涉有刑法第30條第1 項、第339 條第1 項之幫助
    詐欺取財罪嫌等語。
二、按案件曾經判決確定者，應諭知免訴之判決，並得不經言詞
    辯論為之，刑事訴訟法第302 條第1 款、第307 條分別定有
    明文。又訴訟上所謂一事不再理之原則，關於實質上一罪或
    裁判上一罪，亦均有其適用，最高法院60年台非字第77號著
    有判例可資參照。
三、經查：
  (一)被告蔡承翰曾基於幫助他人詐欺取財之不確定故意，於98年
    3 月間某日，在高雄縣鳳山市○○路○ 段321 號1 樓，將申
    辦之遠傳電信股份有限公司行動電話門號0000000000號SIM
    卡1 張，提供予真實姓名年籍不詳，綽號「老李」之成年人
    ，以供該人所屬之詐騙集團，分別以佯裝被害人之友人及女
    兒等手法，向被害人詐取財物（下稱前案）。上開事實，業
    據臺灣屏東地方法院檢察署檢察官以98年度偵字第6471號提
    起公訴，復經該署檢察官以98年度偵字第8170號、臺灣板橋
    地方法院檢察署檢察官以98年度偵字第21269 號移送併辦，
    嗣經臺灣屏東地方法院於99年2 月4 日以98年度易字第1167
    號判決判處拘役50日，而於99年3 月8 日確定等情，有上開
    判決書、臺灣高等法院被告前案紀錄表各1 份在卷可憑。
  (二)而被告於本案中所提供之和信電信0000000000號門號係98年
    3 月間交給1 個綽號「老李」的男子，易付卡就有7 支，一
    般門號也有，伊其後沒有跟老李聯絡，又0000000000號門號
    係被告於98年3 月間在高雄申請，之後拿給1 個不認識之綽
    號「老李」使用，他說辦7 支門號給他用伊就可以拿到2,50
    0 元等情，業據被告於臺灣高雄地方法院檢察署偵查中先後
    供承明確；另上開0000000000、0000000000號門號均係98年
    3 月20日申請，有通聯調閱查詢單2 份在卷可按。觀諸本案
    與前案，均係98年3 月間，由被告申設行動電話門號並提供
    予真實姓名年籍不詳，綽號「老李」之人，交付時間相近，
    對象則雷同，再參本案與前案詐騙集團之手法，均係由詐騙
    集團成員佯裝被害人親友或檢警人員對被害人施用詐術，騙
    取被害人匯款，方式亦屬相類，堪認係同一詐欺集團所為，
    故應認被告係以一幫助詐欺之犯意，於密集時間辦理並交付
    上開門號，其交付上開門號之行為依據一般社會觀念，不宜
    分割評價，應屬於法律上之一行為。是被告以一交付手機門
    號之行為幫助詐欺集團詐得數被害人之財物，係以一行為觸
    犯數罪名，為同種想像競合犯，而為裁判上一罪。揆諸上開
    說明，前案判決既已確定，本案就同一案件再聲請簡易判決
    處刑，自為該確定判決效力所及，爰不經言詞辯論，逕諭知
    免訴之判決。
四、退併辦部分：
    臺灣臺南地方法院檢察署檢察官認該署99年度偵字第12864
    號案件，與本案有想像競合犯之裁判上一罪關係，聲請併案
    審理，惟本案既已諭知免訴判決，上開併案部分，自無從併
    案審理，應退由檢察官另為適當之處理，附此敘明。
據上論斷，應依刑事訴訟法第452 條、第302 條第1 款、第307
條，判決如主文。
中    華    民    國    99    年    12    月    20    日
                  刑事第三庭  審判長  法  官  李東柏
                                      法  官  陳薏
                                      法  官  王榆富
以上正本證明與原本無異。
如不服本判決應於收受送達後10日內向本院提出上訴書狀，並應
敘述具體理由；如未敘述上訴理由者，應於上訴期間屆滿後20日
內向本院補提理由書（均須按他造當事人之人數附繕本）「切勿
逕送上級法院」。
中    華    民    國    99    年    12    月    20    日
                                      書記官  鄭裕一

司法院資訊處製作；財團法人民間司法改革基金會備份。
